【裁判字號】    92,交附民,56
【裁判日期】    920630
【裁判案由】    過失傷害
【裁判全文】
臺灣高等法院刑事附帶民事訴訟判決                九十二年度交附民字第五六號
    原      告  乙○○
    被      告  甲○○
右列被告因過失傷害案件（民國九十二年度交上易字第二一五號），經原告提起附帶
民事訴訟請求損害賠償，本院判決如左：
    主  文
被告應給付原告新臺幣壹拾貳萬伍仟陸佰壹拾玖元。
原告其餘之訴駁回。
原告假執行之聲請駁回。
    事  實
甲、原告方面：
一、聲明：
（一）被告應給付原告新臺幣（下同）六十一萬九千二百三十九萬元。
（二）願供擔保聲請宣告假執行。
二、陳述：
（一）被告侵權行為之事實引用刑事判決書所載被告之犯罪事實（如附件）之記載。
（二）查被告之上開侵害行為，使原告支出醫療費用三萬八千六百八十九元、修車費
      二萬四千五百五十元、一年工作損失四十五萬六千元，及原告精神上遭受莫大
      打擊，痛苦異常，求為命被告賠償精神慰藉金十萬元，並願供擔保，聲請宣告
      假執行。
三、證據：提出診斷證明書、驗傷診斷書、醫療費用收據、估價單、在職證明書等件
    為證。
乙、被告方面：
一、聲明：原告之訴及假執行之聲請均駁回。
二、陳述：引用刑事判決書所載被告之辯解。
    理  由
一、原告主張被告犯有引用刑事判決書所載被告犯罪事實（如附件）之侵權行為一情
    ，業經本院刑事判決（如附件）認定在案。是原告主張被告對其有過失傷害之侵
    權行為事實，堪以認定。
二、按因故意或過失，不法侵害他人之權利者，負損害賠償責任，民法第一百八十四
    條第一項前段定有明文。復按當事人主張有利於己之事實者，就其事實有舉證之
    責任，民事訴訟法第二百七十七條前段亦有明文。如前述，被告既因過失不法侵
    害原告身體、健康，自應就原告因而所受之損害負賠償責任。茲就原告請求之上
    開項目及數額，一一論述如下：
（一）支出醫療費用三萬八千六百八十九元部分：
  １、按不法侵害他人之身體或健康者，對於被害人因此喪失或減少勞動能力或增加
      生活上之需要時，應負損害賠償責任，民法第一百九十三條第一項定有明文。
      被告既不法侵害原告之身體、健康，則對於原告因此喪失或減少勞動能力或增
      加生活上之需要，自應負損害賠償責任。再參酌本院六十六年六月十一日六十
      六年度第五次民庭庭推總會議決議（二）：「當事人因傷害所支出診斷書費用
      不得請求賠償」之決議，原告因傷害所支出診斷書費用部分，自亦不得請求賠
      償。
  ２、依原告提出附卷之醫療費用收據，原告得請求之醫療費用支出，依上開說明，
      自應扣除原告亦不得請求診斷書費用部分（一千零七十元），是原告得請求之
      金額僅為三萬七千六百十九元。
（二）修車費二萬四千五百五十元部分：
  １、按因犯罪而受損害之人，於刑事訴訟程序得附帶提起民事訴訟，對於被告及依
      民法負賠償責任之人，請求回復其損害。前項請求之範圍，依民法之規定，刑
      事訴訟法第四百八十七條定有明文。是附帶民事訴訟，係因犯罪而受損害之人
      ，為請求回復其損害，於刑事訴訟程序附帶提起之民事訴訟，故提起是項訴訟
      ，須限於起訴之犯罪事實侵害個人私權，致生損害者，始得為之。
  ２、本件原告既因被告過失傷害之犯罪行為，而受有身體、健康之損害，故原告自
      得請求被告回復其因被告本件過失傷害而受之身體、健康損害。惟原告請求之
      修車費二萬四千五百五十元部分，顯非因本件犯罪事實所發生之損害，即非原
      告身體、健康之損害，依上開說明，原告自不得以附帶民事訴訟請求被告賠償
      其修車費用。原告此部分修車費用之請求，即不合法，應予駁回。
（三）一年工作損失四十五萬六千元部分：
      原告因本件車禍事故所受傷害，喪失一年工作收入四十五萬六千元：原告主張
      其因本件車禍事故所受傷害，喪失工作收入四十五萬六千元云云，然觀諸原告
      提出之診斷證明書，原告僅於九十年八月十七日入院治療至九十年九月十四日
      出院，共約醫治一個月時間，致原告需請假一個月，造成一個月工作損失，至
      其診斷證明書上並無原告需至少休養一年之記載，應認原告因本件車禍事故所
      受傷害，經治療僅需休養一個月。故原告因需休養一個月致其無法工作需請假
      ，造成一個月工作損失一情，堪予認定。原告目前仍任職於美體運動國際商社
      ，擔任行銷副理一職，每月薪資三萬八千元，此有原告提出在職證明書附卷為
      憑，是原告請求一個月工作損失三萬八千元（計算式：３８０００元／月Ⅹ１
      月＝３８０００元）部分，為有理由，逾此部分之請求即無理由，不應准許。
（四）精神慰藉金十萬元：
  １、按民法第一百九十五條第一項前段規定：不法侵害他人之身體、健康、名譽、
      自由、信用、隱私、貞操，或不法侵害其他人格法益而情節重大者，被害人雖
      非財產上之損害，亦得請求賠償相當之金額。
  ２、原告依上開民法第一百九十五條第一項前段之規定，請求精神慰藉金部分，經
      本院斟酌被告目前為工人、家庭經濟能力小康、教育程度為高中（見偵查卷第
      四頁），及原告為美體運動國際商社之行銷副理，每月薪資三萬八千元（此有
      原告提出在職證明書附卷為憑）等，暨原告所受傷害為左眼眶、鼻、右胸、右
      髖、左髖、右臂、左臂、左掌、左膝、左小腿、右膝、左腳大拇指、左肩、右
      臂挫傷、右腰、左臂、左肘裂傷、左鎖骨、左橈骨、骨盆骨折等（此有原告提
      出診斷證明書附卷足參），暨因本件車禍所受之精神上痛苦，認原告請求賠償
      數額尚嫌過高，爰在五萬元範圍內予以准許，逾此部分請求，為無理由，應予
      駁回。
三、綜上所述，被告應依侵權行為損害賠償之規定，賠償原告醫療費用三萬七千六百
    十九元、一個月工作損失三萬八千元及精神慰藉金五萬元（共計：十二萬五千六
    百十九元）。則原告基於侵權行為之法律關係，請求被告賠償十二萬五千六百十
    九元，應予准許，逾此部分之請求，即不合法或無理由，均應予駁回。
四、原告陳明願供擔保，聲請宣告假執行等語，惟本件原告請求金額未逾民事訴訟法
    第四百六十六條規定之一百五十萬元限制，是本件訴訟不得上訴第三審，一經判
    決即行確定，原告自無聲請宣告假執行之必要，應併予駁回。
據上論結，本件原告之訴一部為不合法，一部為有理由，一部為無理由，依刑事訴訟
法第五百零二條第一項，判決如主文。
中      華      民      國      九十二      年      六    月    三十    日
                              臺灣高等法院刑事第十庭
                                  審判長法  官  溫  耀  源
                                        法  官  何  菁  莪
                                        法  官  邱  同  印
右正本證明與原本無異。
不得上訴。
                                        書記官  莊  昭  樹
中      華      民      國    九十二    年      六      月     三十     日


司法院資訊處製作；財團法人民間司法改革基金會備份。
